臺灣彰化地方法院刑事判決　　　　　　　　　　　　　八十九年度訴字第七四一號
　　公　訴　人　臺灣彰化地方法院檢察署檢察官
　　被　　　告　丙○○
　　指定辯護人　本院公設辯護人丁○○
右列被告因違反毒品危害防制條例案件，經檢察官提起公訴（八十八年度毒偵字第九
八七號、八十九年度偵字第六○七號），本院判決如左：
    主  文
丙○○販賣第二級毒品，處有期徒刑拾年。扣案之第二級毒品甲基安非他命貳拾柒包
（合計淨重捌佰肆拾捌點捌貳公克，包裝重拾玖點玖伍公克）沒收銷燬，磅秤壹個、
分裝塑膠袋貳包均沒收。
其餘被訴持有第一級毒品部分公訴不受理。
    事  實
一、丙○○前於民國八十二年間，因殺人未遂案件，經臺灣臺中地方法院於八十二年
    八月十一日判處有期徒刑三年，緩刑五年，緩刑期間付保護管束確定。猶不知悔
    改，竟意圖營利，基於販賣第二級毒品甲基安非他命之犯意，於八十七年七月二
    十九日，在臺中市○○路、中港路口之「越南東家羊肉爐」店，以一公斤新臺幣
    （下同）五十七萬元比例計算之價格，向綽號「頭仔」之某不詳姓名年籍成年男
    子一次販入第二級毒品甲基安非他命毛重約九一二‧六公克（合計淨重八四八‧
    八二公克，包裝重十九‧九五公克），購得後再以其所有之磅秤、分裝塑膠袋等
    物，自行將上開購得之第二級毒品甲基安非他命分裝成二十七包，價格依分裝後
    之數量計算，而伺機將之轉售牟利，惟尚未賣出，即於同年七月三十一日中午十
    二時五分許，在臺中市○○路○段一七四號四樓四十一室租處為警持搜索票查獲
    ，並扣得第二級毒品甲基安非他命二十七包、毛重約九一二‧六公克（嗣經警將
    上開二十七包分置成三大袋送鑑定結果，合計淨重八四八‧八二公克，包裝重十
    九‧九五公克）及丙○○所有供販賣第二級毒品甲基安非他命所用之磅秤一個、
    分裝塑膠袋二包。
二、案經彰化縣警察局彰化分局報請臺灣彰化地方法院檢察署檢察官偵查起訴。
    理  由
壹、有罪部分
一、訊據被告丙○○矢口否認有何販賣第二級毒品之犯行，辯稱：經警查獲之上開二
    十七包第二級毒品甲基安非他命係伊與甲○○及綽號「阿清」之人所合資共買，
    伊買受之部分係欲供自己施用，不能因數量較多即表示伊在販毒，而扣案之磅秤
    、分裝塑膠袋均係供分裝甲基安非他命所用之物，且並非伊所有云云。惟查：
    （一）被告於警訊時已供承：經警查獲之上開甲基安非他命係伊於八十七年七月
          二十九日所購入，以一公斤五十七萬元向年籍不詳、綽號「頭仔」之人購
          入，渠等係以電話聯絡後再約定交易地點；上開扣案之甲基安非他命及磅
          秤、分裝塑膠袋均係伊所有，係伊自行分裝等語甚詳（第一一二八七號警
          卷第三頁至第五頁），且上開扣案之第二級毒品甲基安非他命原係分裝成
          二十七包，有彰化縣警察局彰化分局搜索扣押證明筆錄、查獲毒品照片等
          影本在卷可稽（第一一二八七號警卷第三十一頁、第四十三頁），嗣經警
          分置於三大袋送鑑定結果，確均屬甲基安非他命，合計淨重八四八‧八二
          公克，包裝重十九‧九五公克，亦有法務部調查局檢驗通知書影本附卷足
          憑（第九八七號偵查卷第二十七頁），則依常理，一般施用毒品者因恐一
          旦遭查獲，其所持有之毒品將盡遭扣案沒收銷燬，為分散風險，均係以少
          量多次方式購入，從而，被告購置甲基安非他命果係單純欲供己施用，衡
          情當無一次購進如此龐大數量之理。況被告又自備磅秤、分裝塑膠袋二（
          大）包等販賣毒品所需之物，復將上開為數甚鉅之甲基安非他命僅予以分
          裝成二十七包（每包平均淨重約三十一餘公克），其行徑顯非單純僅供己
          施用。又被告於偵查中供稱：伊於經警查獲前每日均有施用甲基安非他命
          ，每次施用量未秤重量等語（第九八七號偵查卷第三十四頁），則被告施
          用毒品時既未計算每次施用量或每日施用量，衡情為避免取用毒品時費失
          ，自無再將所購毒品加以細分包裝之理。且其所辯三人合資共買云云果若
          屬實，亦應分裝成三大包始符常情，焉有細分成二十七包之理？
    （二）被告於警訊時先供稱：扣案之甲基安非他命、磅秤、分裝塑膠袋均係伊所
          有，而甲基安非他命均係欲供己施用云云（第一一二八七號警卷第三頁）
          ，迨偵查中辯稱：上開扣案之甲基安非他命係伊與甲○○、綽號「阿清」
          之人所合買，伊出資十萬元買三兩，甲○○出資三、四十萬元，其餘價款
          係綽號「阿清」之人所出，當天渠等約在「越南東家羊肉爐」店等候綽號
          「頭仔」之人，嗣甲○○表示有事欲先離開，購買甲基安非他命之款項即
          交由伊保管，事後伊就將甲基安非他命帶回去分裝云云（第九八七號偵查
          卷第三十四頁），嗣於本院調查審理中先後供稱：伊原本欲向甲○○購買
          甲基安非他命，惟因甲○○無貨，甲○○建議伊拿錢一起向綽號「頭仔」
          之人購買，綽號「頭仔」之人係甲○○之上手；以前伊均向綽號「阿清」
          之人購買甲基安非他命，這一次沒有，渠等係一起在上址等候販賣毒品之
          人，原本三人一起等候，事後「阿清」、甲○○有事欲先離開，就由伊在
          上址買受甲基安非他命，惟價款並非伊交付，上開甲基安非他命係由伊收
          受，當時「阿清」與甲○○已離開，毒品價款何時交付伊不知情，價款應
          係綽號「阿清」之人所交付，伊將價款交予綽號「阿清」之人，當時並未
          當面交付價款予賣主；扣案之磅秤係「阿忠」即甲○○交付予伊，並非伊
          所有，當時係渠等三人一起至現場，甲○○有事先離開，綽號「阿清」之
          人取得毒品後交予伊帶回住處分裝，綽號「阿清」之人與伊在現場，係由
          綽號「阿清」之人收受賣主交付之毒品，分裝塑膠袋係綽號「阿清」之人
          連同磅秤交予伊，供作分裝毒品之用云云（本院八十九年十月二十五日訊
          問筆錄第二頁、第三頁、九十年十一月十二日訊問筆錄第三頁、第四頁、
          九十一年四月十五日審判筆錄第三頁、第六頁），則被告就如何交易毒品
          過程細節及磅秤、分裝塑膠袋等物來源先後供述不一，已有可疑，且甲基
          安非他命係政府查緝甚嚴之物，價格昂貴，若係三人合資購買，出資較多
          之甲○○應不至於在未與綽號「頭仔」碰頭交易時即自行離開，且於被告
          購得甲基安非他命後未即對被告催討其應得之部分，以避免於被告保管中
          滅失或遭查獲之風險，另綽號「頭仔」之人在其熟識之下手甲○○未在場
          且無現金交易之情形下，亦無輕易信任被告或綽號「阿清」之人而貿然交
          付價格、數量均鉅之毒品之理。況一兩相當於三十七點五公克，被告出資
          十萬元若僅能購得三兩即一一二‧五公克，亦與上開扣案甲基安非他命重
          量及總價之比例不符。再者，證人甲○○於本院調查時已證稱：伊自八十
          三年間認識被告迄今，係朋友關係，二人並無仇隙，八十七年七月二十九
  日，伊並未與被告共同合資購買甲基安非他命，亦未與被告前往上址，伊
          認識綽號「阿清」之人，其真實姓名係乙○○等語明確（本院九十一年一
          月三十日訊問筆錄第二頁至第四頁），另證人綽號「阿清」即乙○○於本
          院調查時亦證稱：伊自八十六年間認識被告迄今，與被告並無糾紛或仇怨
          ，伊自八十七年七月二十一日起即在臺灣雲林看守所執行觀察勒戒，迨同
          年八月二十日移往臺灣雲林戒治所強制戒治迄今，均未出監所，並未於八
          十七年七月二十九日與被告一同前往上址合資共買甲基安非他命甚詳（本
          院九十一年二月七日訊問筆錄第二頁至第五頁），復經本院函詢臺灣雲林
          看守所結果，乙○○確於八十七年七月二十二日解送臺灣雲林看守所附設
          勒戒所執行觀察勒戒，並於同年八月二十日移送強制戒治等情屬實，有臺
          灣雲林第二監獄函暨檢送之在監（所）或出監（所）收容人資料表附卷為
          據，足徵被告所辯合資共買乙節，應屬子虛。被告事後於本院審理中雖供
          稱：本件到庭作證之乙○○並非伊所指綽號「阿清」之人云云，應係為脫
          免不利於己證詞之舉，不足採信。
  （三）被告於八十七年七月二十九日經警查獲時所採集之尿液送驗後，雖呈現甲
          基安非他命陽性反應，有彰化縣衛生局煙毒尿液檢驗成績書影本在卷可憑
          ，顯示被告於當時確有施用第二級毒品甲基安非他命之事實，惟實務上，
          施用毒品者藉由販賣毒品所得維持其自身施用毒品之經濟來源，比比皆是
          ，故施用毒品者兼販賣毒品，與常情應屬無悖，尚不得據此而遽為有利於
          被告之認定。
    （四）第二級毒品甲基安非他命物稀價昂，取得不易，且為政府嚴予查緝之違禁
          物，而販賣毒品甲基安非他命之刑責甚重，法定刑為無期徒刑或七年以上
          有期徒刑，故歷來實務上大多數販賣毒品者被查獲後，唯恐遭判處重刑，
          均無所不用其極否認涉有販毒之犯行，因而設若無利可圖，衡情一般持有
          毒品之人應無甘冒遭查緝重刑法辦之風險而輕易將所持有之甲基安非他命
          平價或低價供應他人。況被告前於八十六年十月一日，因非法持有第二級
          毒品甲基安非他命等物，經警查獲，並經檢察官於八十七年六月十七日以
          八十六年度偵字第一○六三一號提起公訴在案，有該起訴書在卷足憑（六
          六三三號偵查卷倒數第二頁），其對於第二級毒品甲基安非他命係政府嚴
          予查禁之物當知之甚詳，被告若非意圖販賣，當無一次販入數量甚鉅之上
          開甲基安非他命之理。
    （五）指定辯護人為被告辯護稱：本案與前案（即本院八十六年度易字九五五號
          、八十六年度訴字第一○一、六八一號、臺灣高等法院臺中分院八十八年
          度上更（一）字第一二三號、最高法院八十八年度臺上字第六九一○號）
          遭判刑確定之販賣毒品案件應係連續犯之裁判上一罪，為既判力所及云云
          ，然查本案犯罪時間係八十七年七月二十九日，與前案犯罪時間係八十六
          年九月間已相距十月之久，本案顯係另行起意，況本案曾經臺灣彰化地方
          法院檢察署檢察官移送與前案併案審理，惟本院、臺灣高等法院臺中分院
          亦均認無裁判上一罪之關係而退回檢察官另行偵查處理，並經最高法院駁
          回上訴確定，有各該地院、高院、最高法院刑事判決可參，從而，本案即
          非前案判決效力所及，自應另為實體判決，指定辯護人所陳容有未洽。
    （六）此外，復有第二級毒品甲基安非他命二十七包（合計淨重八四八‧八二公
          克，包裝重十九‧九五公克）、磅秤一個、分裝塑膠袋二包扣案可資佐證
          。被告及指定辯護人均聲請再傳喚證人甲○○到庭對質，證明確有合資共
          買乙節情事，然查證人甲○○於本院前次訊問時，已證述綦詳，且本件事
          證已臻明確，本院認無再予傳訊之必要，附此敘明。
    （七）綜上所述，被告所辯，顯係事後卸責之詞，不足採信。本件事證明確，被
          告犯行洵堪認定，應依法論科。
二、按意圖營利販入甲基安非他命，雖未及賣出，然其既係以營利為目的而販入，自
    應論以販賣既遂罪（參照最高法院二十五年非字第一二三號判例及司法院三十七
    年六月二十三日院解字第四○七七號解釋）。查甲基安非他命係毒品危害防制條
    例第二條第二項第二款所定之第二級毒品，是被告意圖營利而販入甲基安非他命
    ，係犯毒品危害防制條例第四條第二項之販賣第二級毒品罪。公訴人認被告所為
    係犯同條例第五條第二項之意圖販賣而持有第二級毒品罪嫌，起訴法條尚有未洽
    ，惟其社會基本事實相同，應予變更。被告供販賣而持有第二級毒品之低度行為
    ，應為販賣第二級毒品之高度行為所吸收，不另論罪。爰審酌被告於緩刑付保護
    管束期間內再犯，又前已因類似情形經檢察官於八十七年六月十七日提起公訴，
    猶不知警惕，仍意圖營利而販入甲基安非他命欲轉售牟利，且販入之甲基安非他
    命數量甚鉅，嚴重危害社會秩序，復於犯罪後飾詞卸責，毫無悔意，惟其販入毒
    品後尚未及賣出即遭查獲，危害層面尚非廣泛等一切情狀，量處如主文所示之刑
    ，以示懲儆。
三、扣案之第二級毒品甲基安非他命二十七包（合計淨重八四八‧八二公克，包裝重
    十九‧九五公克），係查獲之毒品，應依毒品危害防制條例第十八條第一項前段
    之規定，沒收銷燬之。另扣案之磅秤一個、分裝塑膠袋二包，係被告所有供其分
    裝販賣第二級毒品甲基安非他命所用之財物，已如前述，均應依同條例第十九條
    第一項之規定（最高法院九十年度臺非字第五九號、九十年度臺上字第六三七號
    、八十八年度台上字第三一六七號判決參照），宣告沒收。
貳、不受理部分
一、公訴意旨略以：被告於八十七年七月三十一日中午十二時五分許，在臺中市○○
    路○段一七四號四十一室遭查獲時，尚扣得第一級毒品海洛因一包（毛重二‧三
    公克，淨重二‧○二公克，包裝重○‧三六公克），因認被告另涉有毒品危害防
    制條例第十一條第一項之持有第一級毒品罪嫌云云。
二、按不起訴處分已確定者，非有發見新事實或新證據者，或有刑事訴訟法第四百二
    十條第一項第一款、第二款、第四款或第五款所定得為再審原因之情形者，不得
    對於同一案件再行起訴，又曾為不起訴處分，而違背刑事訴訟法第二百六十條之
    規定再行起訴者，應諭知不受理之判決，刑事訴訟法第二百六十條、第三百零三
    條第四款分別定有明文。次按刑事訴訟法第二百六十條所謂同一案件，指同一訴
    訟物體，即被告及犯罪事實均相同者而言，不以起訴或告訴時所引用之法條或罪
    名為區分標準，再刑事訴訟法第二百六十條第一款所謂發現新事實新證據者，係
    指於不起訴處分前未經發現至其後始行發現者而言，若不起訴處分前，已經提出
    之證據，經檢察官調查斟酌者，即非該條款所謂發現之新證據，不得據以再行起
    訴，最高法院著有五十二年台上字第一○四八號、五十七年台上字第一二五六號
    、六十九年台上字第一一三九號判例可資參照。
三、經查本件被告所涉於右開時、地，持有第一級毒品海洛因罪嫌乙節，已據臺灣彰
    化地方法院檢察署檢察官認定犯罪嫌疑不足，而於八十八年四月十九日以八十八
    年度偵字第三八四二號不起訴處分確定，有該不起訴處分書在卷可參，並經本院
    調閱全卷屬實，其相關事實、證據，業經檢察官於該案偵查時詳為斟酌，本案檢
    察官提起公訴所引用之之事實、證據亦均與前案相同，並未提出任何新事實、新
    證據可資佐證，即對同一被告、同一犯罪事實逕行起訴，顯已違背刑事訴訟法第
    二百六十條第一款之規定。此外，復查無其他新事實或新證據，或有何刑事訴訟
    法第四百二十條第一項第一款、第二款、第四款或第五款所定得為再審原因之情
    形。綜上所述，公訴人並未具備刑事訴訟法第二百六十條各款之情形，即就同一
    案件，向本院再行起訴，揆諸前開規定，此部分爰不經言詞辯論，逕為諭知不受
    理之判決。
據上論斷，應依刑事訴訟法第二百九十九條第一項前段、第三百條、第三百零三條第
四款、第三百零七條，毒品危害防制條例第四條第二項、第十八條第一項前段、第十
九條第一項，判決如主文。
本案經檢察官林映姿到庭執行職務。
中      華      民      國    九十一    年      四      月    二十九    日
                                臺灣彰化地方法院刑事第三庭
                                    法      官  陳  連  發
右正本證明與原本無異。
如不服本判決，應於判決送達後十日內向本院提出上訴狀( 須附繕本 )。
                                    法院書記官  張  木  松
中      華      民      國    九十一    年      五      月      二      日
毒品危害防制條例第四條第二項製造、運輸、販賣第一級毒品者，處死刑或無期徒
刑；處無期徒刑者，得併科新臺幣一千萬元以下罰金。
製造、運輸、販賣第二級毒品者，處無期徒刑或七年以上有期徒刑，得併科新臺幣
  七百萬元以下罰金。
